【裁判字號】    98,財管,53
【裁判日期】    980611
【裁判案由】    選任遺產管理人
【裁判全文】
臺灣臺南地方法院家事裁定              98年度財管字第53號
聲  請  人  中國信託商業銀行股份有限公司
法定代理人  丙○○
代  理  人  乙○○
上列聲請人聲請為被繼承人甲○○選任遺產管理人事件，本院裁
定如下：
    主      文
選任財政部國有財產局臺灣南區辦事處臺南分處為被繼承人甲○
○之遺產管理人。
聲請程序費用新臺幣壹仟元由被繼承人甲○○之遺產負擔。
    理      由
一、按繼承人均拋棄其繼承權者，準用關於無人承認繼承之規定
    ，民法第1176條第6項定有明文。又繼承開始時，繼承人之
    有無不明，而不能依民法第1177條選定遺產管理人時，得由
    利害關係人聲請法院選任之，民法第1178條第2項亦定有明
    文。揆諸前揭規定意旨，於繼承人皆拋棄其繼承權，無人繼
    承時，應許利害關係人聲請法院選任遺產管理人，俾為遺產
    之處置。
二、本件聲請意旨略以：被繼承人甲○○以其所有位於臺南市○
    區○○街63號5樓之11之不動產向聲請人設定最高限額抵押
    權新台幣 (下同)3,840,000 元整，惟債務人未依約繳納本
    息至今；因債務人已於民國97年12月29日死亡，其有繼承權
    之人均已拋棄繼承，為保障債權人之權益，爰依民法第1178
    條第2項規定聲請鈞院選任甲○○之遺產管理人等語。
三、經查：聲請人主張之上開事實，業據提出被繼承人之借據、
    他項權利證明書、土地（建築改良物）抵押權設定契約書、
    戶籍謄本、繼承系統表、本院98年3月23日龍家戊98年度繼
    字第194號准予備查函為憑（均影本），復經本院依職權調
    閱98年度繼字第194號卷核閱無誤，堪信為真實。查被繼承
    人之繼承人均已聲明拋棄繼承權，而聲請人為被繼承人之債
    權人，其以利害關係人身分聲請選任被繼承人之遺產管理人
    ，自屬合法，應予准許。
四、按公示催告期限屆滿，無繼承人承認繼承時，其遺產於清償
    債權，並交付遺贈物後，如有剩餘，歸屬國庫；又按非公用
    國有財產以財政部國有財產局為管理機關，民法第1185條、
    國有財產法第12條分別定有明文。本件被繼承人甲○○之繼
    承人均已拋棄繼承權，足見渠等對被繼承人遺產之處置已漠
    不關心，而被繼承人之遺產，倘無人承認繼承時，於清償債
    權，交付遺贈物後，將歸屬國庫，故為使遺產之處置順利進
    行，並考量遺產管理之專業性與公平性，本院認選任財政部
    國有財產局臺灣南區辦事處臺南分處為被繼承人之遺產管理
    人，核屬適當。
五、依非訟事件法第157條裁定如主文。
中    華    民    國    98    年    6     月    11    日
                家事法庭    法  官  林富郎
上為正本係照原本作成。
如不服本裁定，應於裁定送達後10日內向本院提出抗告狀（附具
繕本），並應繳納抗告費新台幣1000元。
中    華    民    國    98    年    6     月    11    日
                            書記官  劉毓如


司法院資訊處製作；財團法人民間司法改革基金會備份。
